臺灣花蓮地方法院刑事判決　　　　　　　 100年度訴字第85號
公　訴　人　臺灣花蓮地方法院檢察署檢察官
被　　　告　高天成
被　　　告　楊文光
被　　　告　王秀平　42歲民.
上　一　人
選任辯護人　廖學忠律師
被　　　告　林茂春
上列被告等因違反臺灣地區與大陸地區人民關係條例等案件，經
檢察官提起公訴（99年度偵字第3056號），本院判決如下：
    主  文
高天成共同違反不得使大陸地區人民非法進入臺灣地區之規定，
處有期徒刑壹年伍月。
楊文光共同違反不得使大陸地區人民非法進入臺灣地區之規定，
處有期徒刑壹年貳月。緩刑參年。
王秀平共同犯行使使公務員登載不實文書罪，處有期徒刑陸月，
如易科罰金，以新臺幣壹仟元折算壹日。緩刑參年。
林茂春共同違反不得使大陸地區人民非法進入臺灣地區之規定，
處有期徒刑肆月，如易科罰金，以銀元參佰元即新臺幣玖佰元折
算壹日，減為有期徒刑貳月，如易科罰金，以銀元參佰元即新臺
幣玖佰元折算壹日。緩刑貳年。
    事  實
一、楊文光與大陸地區女子王秀平無結婚之真意，林茂春與大陸
    地區女子翁國華（另經檢察官為職權不起訴處分確定）亦無
    結婚之真意，且楊文光、林茂春均明知大陸地區人民不得非
    法進入臺灣地區，竟透過高天成（原名為高天鵬）之媒介，
    由楊文光與高天成、數名姓名年籍不詳之成年人蛇集團成員
    共同基於使大陸地區人民非法進入臺灣地區之犯意聯絡，暨
    楊文光、高天成、數名姓名年籍不詳之成年人蛇集團成員及
    王秀平共同基於行使使公務員登載不實公文書之犯意聯絡，
    由林茂春與高天成、數名姓名年籍不詳之成年人蛇集團成員
    共同基於使大陸地區人民非法進入臺灣地區之犯意聯絡，暨
    林茂春、高天成、數名姓名年籍不詳之成年人蛇集團成員及
    翁國華共同基於行使使公務員登載不實公文書之犯意聯絡，
    楊文光、林茂春即於民國89年 6月間經高天成帶領而前往大
    陸地區，分別與王秀平、翁國華於如附表所示結婚日期辦理
    公證結婚並均取得結婚證明書。嗣楊文光、林茂春返臺，分
    別於如附表所示結婚登記日期至戶政機關，持上開結婚證明
    書等資料並填具結婚登記申請書，使不知情之承辦公務員於
    形式審查後，將假結婚之不實事項，登載在職務上所執掌之
    戶籍登記簿冊公文書，並據以核發戶籍謄本等文件，均足生
    損害於戶政機關對於結婚戶籍登記管理之正確性，復至內政
    部警政署入出境管理局（民國96年1月2日後改制為內政部入
    出國及移民署，下稱主管機關），接續持上開登載不實之戶
    籍謄本等文件，為王秀平、翁國華申請來臺而行使之，經不
    知情之承辦公務員為實質審查後，准予王秀平、翁國華核發
    中華民國臺灣地區旅行證或長期居留證，足生損害於主管機
    關審查大陸地區人民進入臺灣地區之正確性。王秀平、翁國
    華即分別於如附表所示日期，接續進入臺灣地區，嗣翁國華
    於92年1月25日出境未再返臺。
二、案經內政部入出國及移民署專勤事務第一大隊花蓮縣專勤隊
    報告臺灣花蓮地方法院檢察署檢察官偵查起訴。
    理  由
壹、程序方面：
一、按被告以外之人於審判外之言詞或書面陳述，除法律有規定
    者外，不得作為證據，刑事訴訟法第159條第1項定有明文，
    所謂「法律有規定者」，係指同法第159條之1至第159條之5
    及第 206條等規定。共同被告楊文光、林茂春於警詢時之陳
    述，均係被告王秀平以外之人於審判外之陳述，屬傳聞證據
    ，且辯護人於本院準備程序中表示不同意作為證據，本院復
    查無刑事訴訟法第159條之1至第159條之5、第206 條例外得
    作為證據之情形，故共同被告楊文光、林茂春於警詢時所為
    之陳述，均無證據能力，自不得作為本案之證據。
二、有關證人即同行大陸之人鄭有望於警詢時之陳述：
(一)按被告以外之人於檢察事務官、司法警察官或司法警察調查
    中所為之陳述，與審判中不符時，其先前之陳述具有較可信
    之特別情況，且為證明犯罪事實存否所必要者，得為證據，
    刑事訴訟法第159條之2定有明文。此為傳聞法則例外，即英
    美法所稱之「自己矛盾之供述」，符合被告以外之人於檢察
    事務官、司法警察官、司法警察調查中所為之陳述，「與審
    判中不符」，且其先前之陳述，具備「可信性」及「必要性
    」兩要件時，則得適用上開規定，認其先前所為之陳述，為
    有證據能力。所謂「與審判中不符」，係指該陳述之主要待
    證事實部分，自身前後之供述有所不符，導致應為相異之認
    定，此並包括先前之陳述詳盡，於後簡略，甚至改稱忘記、
    不知道或有正當理由而拒絕陳述（如經許可之拒絕證言）等
    實質內容已有不符者在內。所謂「可信性」要件，則指其陳
    述與審判中之陳述為比較，就陳述時之外部狀況予以觀察，
    先前之陳述係在有其可信為真實之特別情況下所為者而言。
    例如先前之陳述係出於自然之發言，審判階段則受到外力干
    擾，或供述者因自身情事之變化等情形屬之。至所謂「必要
    性」要件，乃指就具體個案案情及相關證據予以判斷，是否
    影響主要待證事實之存在或不存在（最高法院96年度臺上字
    第4365號判決意旨參照）。
(二)有關證人鄭有望之證詞，其於99年4月18 日警詢時證稱楊文
    光、林茂春均有至大陸地區假結婚等語（見警卷E-1至E-8頁
    ），相較其於100年5月31日本院審理中初始所證述不清楚楊
    文光與林茂春是真結婚或假結婚云云（見本院卷第106至109
    頁），在本案之主要待證事實上，供述有所相異，自符「與
    審判中不符」之要件。此外，經本院於 100年7月1日勘驗證
    人鄭有望於警詢時之錄音紀錄後，雖發現錄音有雜訊，造成
    無法聽清楚證人鄭有望之證詞，然證人即警員李文於100年7
    月19日本院審理中結證稱：因為當初承辦人力不足，所以我
    除了詢問鄭有望外，也要制作警詢筆錄，但我不僅採一問一
    答之方式，也未施以強暴、脅迫、詐欺、利誘或其他不正方
    法之詢問，筆錄內容也是依鄭有望之回答而記載，且他當時
    的精神及意識均正常，也確實有證述楊文光的大陸配偶剛來
    臺時，不知如何找尋工作，曾聘雇在家從事農務等語（見本
    院卷第190至195頁）。且比較證人鄭有望於警詢時之證詞與
    本院審理中初始之證述，觀察兩者之外部狀況，其於本院審
    理中初始之陳述，不僅多以「不清楚」、「不瞭解」、「沒
    聽過」、「不知道」等語回答，未能具體陳明細節，且前後
    矛盾齟齬（詳下述），顯見其於自己所涉嫌違反臺灣地區與
    大陸地區人民關係條例等案件，經檢察官為不起訴處分確定
    後，受外力干擾而有刻意規避回答本案詳情之意圖，反之，
    其於警詢時之陳述，不僅具有任意性，且陳述之內容具體詳
    盡，前後相符一致（詳下述），可知，其於警詢時之陳述顯
    係出於自然之發言，亦符「可信性」之要件。又就本案具體
    案情及相關證據予以判斷，證人鄭有望於警詢時之證詞既具
    體詳盡，前後相符，顯係證明本案犯罪事實存在所必要，是
    符「必要性」之要件。職故，揆諸上開說明，有關證人鄭有
    望於警詢時之證詞，雖被告王秀平之辯護人聲明異議，然本
    院仍認具有證據能力。
三、按被告以外之人於審判外之陳述，雖不符前 4條（即刑事訴
    訟法第 159條之1至之4）之規定，而經當事人於審判程序同
    意作為證據，法院審酌該言詞陳述或書面陳述作成時之情況
    ，認為適當者，亦得為證據。當事人、代理人或辯護人於法
    院調查證據時，知有第159條第1項不得為證據之情形，而未
    於言詞辯論終結前聲明異議者，視為有前項之同意，刑事訴
    訟法第159條之5定有明文。查檢察官、被告高天成、楊文光
    、林茂春、王秀平及辯護人於本院言詞辯論終結前，就本判
    決所引用下列各項屬於審判外陳述之證據（除前述之證據外
    ），知有第159條第1項不得為證據之情形，均未聲明異議，
    且表示不爭執，經本院審酌該證據作成情況均無不適當之情
    形，是依上開規定，認皆得作為本案證據。
貳、實體方面：
一、有關被告楊文光、林茂春部分：
    前揭犯罪事實，業據被告楊文光、林茂春於偵查中及本院審
    理中均坦承不諱，核與證人鄭有望於警詢時及本院審理中、
    證人即被告楊文光之妹楊千慧於偵查中及本院審理中證述之
    情節相符，復有被告高天成之旅客出入境紀錄查詢（見警卷
    A9至A11 頁）、被告楊文光之旅客出入境紀錄查詢（見警卷
    B17至B18頁）、被告林茂春之旅客出入境紀錄查詢（見警卷
    D15至D16頁）、福建省福州市公證處核發被告楊文光與王秀
    平之結婚證明書及公證書（見警卷B19至B22頁）、福建省福
    州市公證處核發被告林茂春與翁國華之結婚證明書及公證書
    （見警卷D17至D19頁）、被告楊文光與王秀平之財團法人海
    峽交流基金會證明書（見警卷B19至B22頁）、被告林茂春與
    翁國華之財團法人海峽交流基金會證明書（見警卷D17至D19
    頁）、被告楊文光與王秀平之結婚登記申請書（見警卷 B19
    至B22 頁）、被告林茂春與翁國華之結婚登記申請書（見警
    卷D17至D19頁）、被告楊文光之戶籍資料（見警卷B15至B16
    頁）、被告林茂春之戶籍資料（見警卷D12至D14頁）、被告
    王秀平之大陸地區人民進入臺灣地區保證書（見警卷B23至B
    31頁）、翁國華之大陸地區人民進入臺灣地區保證書（見警
    卷D20至D27頁）、被告王秀平之大陸地區人民進入臺灣地區
    旅行證申請書（見警卷B23至B31頁）、翁國華之大陸地區人
    民進入臺灣地區旅行證申請書（見警卷D20至D27頁）、被告
    王秀平之大陸地區人民申請來臺查詢資料（見警卷C14至C19
    頁）、翁國華之大陸地區人民申請來臺查詢資料（見警卷D2
    9至D34頁）、被告王秀平之旅客出入境紀錄查詢（見警卷C2
    0至C24頁）、翁國華之旅客出入境紀錄查詢（見警卷D29至D
    34頁）、被告王秀平之長期居留證影本（見警卷C14至C19頁
    ）附卷可稽，足證被告楊文光、林茂春之自白均與事實相符
    。是此部分事證業已臻明確，被告楊文光、林茂春之犯行堪
    以認定，均應予依法論科。
二、有關被告高天成部分：
    訊據被告高天成雖坦承其與楊文光、林茂春同行至大陸，且
    楊文光、林茂春有與大陸地區女子假結婚等情，惟矢口否認
    有何違反不得使大陸地區人民非法進入臺灣地區規定及行使
    使公務員登載不實文書之犯行，辯稱：我只是轉告楊文光、
    林茂春假結婚的好處，而我去大陸只是想玩，至於他們假結
    婚乙事，則與我無關云云：
(一)認定犯罪事實所憑之證據及認定之理由：
  1.證人即共同被告楊文光於99年7月19 日偵查中證稱：有關我
    與王秀平的假結婚，是高天成找我去的，他說可以賺人頭費
    ，還可以到大陸免費旅遊等語（見偵卷第22頁）。復於 100
    年2月14 日偵查中證稱：89年時，村長高天成說要帶我去大
    陸玩，還說錢由他墊，後來到大陸時，他才向我說是要假結
    婚，可以賺3千元人民幣，回來後，有人給我3千元人民幣，
    他說我娶了大陸女子回來，這是給我的錢，而高天成也從未
    向我要在大陸的吃、住、機票等費用等語（見偵卷第36至41
    頁）。再於100年3月31日本院準備程序中供稱：當初仲介我
    和王秀平假結婚的人確實是村長高天成，我會接受是因為好
    奇，而且高天成說機票及遊玩都不用錢，還給我 3千元人民
    幣，在大陸公證處辦理手續時，高天成也在場等語（見本院
    卷第18至19頁）。又於100年5月31日本院審理中供稱：我當
    初因為好奇而去大陸，高天成說有好康的，可以玩還有錢拿
    ，而到大陸後，高天成才說是要假結婚等語（見本院卷第14
    7至155頁）。又於100年7月19日本院審理中結證稱：我與王
    秀平是以假結婚之意思辦理手續，我因為好奇，且高天成說
    可以賺錢，食宿費用也不必付，我才辦理假結婚等語（見本
    院卷第196至217頁）。
  2.證人即共同被告林茂春於99年7月19 日偵查中證稱：高天成
    帶我去大陸和翁國華假結婚，而翁國華有來過臺灣，但現在
    回大陸了等語（見偵卷第23頁）。復於100年2月14日偵查中
    證稱：89年間，村長高天成說去大陸假結婚，機票及食宿、
    遊樂均免費，也說會給好處，但我沒有收到；我與翁國華確
    實是假結婚，我們在大陸及臺灣都沒有宴客，後來翁國華到
    臺灣，一直在自助餐店上班，沒有跟我同住，而我、楊文光
    因為假結婚的原因，都在大陸免費吃住，前後待了 3個月等
    語（見偵卷第36至41頁）。再於100年3月31日本院準備程序
    中供稱：我確實有到大陸和翁國華假結婚，媒介的人是高天
    成，他當初說有好處，免費去大陸玩，我不用付機票錢，吃
    住費用部分，大陸仲介會負責，而在大陸公證處辦理假結婚
    時，高天成也在場，去入出境管理局也是高天成帶我去的，
    他教我如何填寫文件，而翁國華來臺後，因為我不怎麼喜歡
    假結婚，所以不希望翁國華住我家，且翁國華認識王秀平，
    所以就去住楊文光家等語（見本院卷第19至20頁）。復於10
    0年5月31日本院審理中供稱：當初是高天成帶我、楊文光去
    大陸假結婚，食宿費用由大陸仲介支付，也不必負擔機票費
    用，我覺得好玩，想去大陸看看，就答應了，所以我與翁國
    華確實是假結婚，而翁國華來臺灣後，我沒去接機，也沒有
    和她住一起，她就去和王秀平住楊文光家，後來我甚至有向
    表妹楊千慧坦承假結婚的事等語（見本院卷第138至143頁）
    。
  3.證人鄭有望於99年4月18日警詢時證稱：89 年間，村長高天
    成帶領我們村民去大陸辦理假結婚，食宿、交通、結婚費用
    全免，還可以拿人頭費用，同行的人還有楊文光、林茂春、
    陳明福、林世明，當時高天成及大陸仲介達成共識，要真假
    參半才不容易被警方查獲，所以我們抽籤決定，結果我與林
    世明抽到真結婚的籤，而楊文光、林茂春、陳明福則抽到假
    結婚的籤，因為我是真結婚，所以沒拿到人頭費，而且高天
    成還向我要回機票錢，至於林世明，他後來決定不要與大陸
    女子結婚，所以沒有辦理，而楊文光、林茂春、陳明福都有
    與大陸地區女子辦理假結婚，當時高天成還帶我去看等語（
    見警卷E-1至E-8頁）。復於100年5月31日本院審理中結證稱
    ：高天成有說到大陸辦理假結婚，食宿費用全免，每人還可
    以得到人頭費，後來到大陸時，為防止警察查到此事，所以
    抽籤決定誰是真結婚、誰是假結婚，我與林世明抽到真結婚
    的籤，而楊文光、林茂春與陳明福則抽到假結婚的籤，過程
    都是高天成帶我們去辦的，因為我自己也有結婚的意願，所
    以後來就真結婚，但因此沒拿到人頭費用，甚至將機票錢還
    給高天成等語（見本院卷第106至120頁）。
  4.另外，有被告高天成之戶籍資料（見警卷A7至A8頁）、被告
    高天成之旅客出入境紀錄查詢（見警卷 A9至A11頁）、被告
    楊文光之旅客出入境紀錄查詢（見警卷B17至B18頁）、被告
    林茂春之旅客出入境紀錄查詢（見警卷D15至D16頁）、福建
    省福州市公證處核發被告楊文光與王秀平之結婚證明書及公
    證書（見警卷B19至B22頁）、福建省福州市公證處核發被告
    林茂春與翁國華之結婚證明書及公證書（見警卷D17至D19頁
    ）、被告楊文光與王秀平之財團法人海峽交流基金會證明書
    （見警卷B19至B22頁）、被告林茂春與翁國華之財團法人海
    峽交流基金會證明書（見警卷D17至D19頁）、被告楊文光與
    王秀平之結婚登記申請書（見警卷B19至B22頁）、被告林茂
    春與翁國華之結婚登記申請書（見警卷D17至D19頁）、被告
    楊文光之戶籍資料（見警卷B15至B16頁）、被告林茂春之戶
    籍資料（見警卷D12至D14頁）、被告王秀平之大陸地區人民
    進入臺灣地區保證書（見警卷B23至B31頁）、翁國華之大陸
    地區人民進入臺灣地區保證書（見警卷D20至D27頁）、被告
    王秀平之大陸地區人民進入臺灣地區旅行證申請書（見警卷
    B23至B31頁）、翁國華之大陸地區人民進入臺灣地區旅行證
    申請書（見警卷D20至D27頁）、被告王秀平之大陸地區人民
    申請來臺查詢資料（見警卷C14至C19頁）、翁國華之大陸地
    區人民申請來臺查詢資料（見警卷D29至D34頁）、被告王秀
    平之旅客出入境紀錄查詢（見警卷C20至C24頁）、翁國華之
    旅客出入境紀錄查詢（見警卷D2至D34 頁）、被告王秀平之
    長期居留證影本（見警卷C14至C19頁）附卷可稽。
  5.由上可知，被告高天成確實基於共同違反不得使大陸地區人
    民非法進入臺灣地區規定及行使使公務員登載不實文書之犯
    意聯絡，媒介共同被告楊文光、林茂春假結婚，並帶領其等
    前往大陸地區，分別與被告王秀平、翁國華辦理公證結婚並
    取得結婚證明書，嗣共同被告楊文光、林茂春亦承前犯意聯
    絡，返臺後均至戶政機關，持上開結婚證明書等資料並填具
    結婚登記申請書，使不知情之承辦公務員於形式審查後，將
    假結婚之不實事項，登載在職務上所執掌之戶籍登記簿冊公
    文書，並據以核發戶籍謄本等文件，足生損害於戶政機關對
    於結婚戶籍登記管理之正確性，復均至主管機關，接續持上
    開登載不實之戶籍謄本等文件，為共同被告王秀平、翁國華
    申請來臺而行使之，經不知情之承辦公務員為實質審查後，
    准予共同被告王秀平、翁國華核發中華民國臺灣地區旅行證
    、長期居留證，足生損害於主管機關審查大陸地區人民進入
    臺灣地區之正確性，而共同被告王秀平、翁國華即分別接續
    進入臺灣地區。從而，被告高天成違反不得使大陸地區人民
    非法進入臺灣地區規定及行使使公務員登載不實文書之行為
    及犯意，顯可認定。
(二)被告高天成所辯不可採之理由：
  1.被告高天成媒介共同被告楊文光、林茂春假結婚，並帶領其
    等前往大陸地區，分別與共同被告王秀平、翁國華假結婚等
    情，業經共同被告楊文光、林茂春及證人鄭有望證述明確，
    並有上開書證附卷可稽。可知，被告高天成空言辯稱假結婚
    與其無關云云，實不足採。
  2.進者，被告高天成於100年3月31日本院準備程序中自承：我
    有跟楊文光及林茂春說，到大陸結婚不需要支付機票錢與旅
    費，所以我確實有告訴他們這個好處，後來我們也去了大陸
    等語（見本院卷第20至22頁）。益徵被告高天成確實基於違
    反不得使大陸地區人民非法進入臺灣地區規定及行使使公務
    員登載不實文書之犯意聯絡，媒介共同被告楊文光、林茂春
    假結婚，並進而帶領其等前往大陸地區。從而，被告高天成
    所辯顯屬無稽，殊難採信。
(三)綜上所述，本案事證明確，被告高天成違反不得使大陸地區
    人民非法進入臺灣地區規定及行使使公務員登載不實文書之
    犯行及犯意，洵堪認定，其所辯顯屬事後卸責之詞，不足採
    信。
三、有關被告王秀平部分：
    訊據被告王秀平雖坦承其於如附表所載日期與楊文光在大陸
    地區公證結婚，並在臺灣申請結婚登記等情，惟矢口否認有
    何行使使公務員登載不實文書之犯行，辯稱：我與楊文光有
    結婚之真意，不是假結婚云云：
(一)認定犯罪事實所憑之證據及認定之理由：
  1.證人即共同被告楊文光於99年7月19 日偵查中證稱：我與王
    秀平是假結婚，因為可以賺人頭費，還可以到大陸免費旅遊
    ，後來王秀平來臺灣，剛開始有住我家，不久就去工作，偶
    而才跟我聯絡等語（見偵卷第22頁）。復於99年7月26 日偵
    查中證稱：我與王秀平是假結婚，她現在都在臺北上班等語
   （見偵卷第30頁）。再於 100年2月14日偵查中證稱：89年時
    ，我到大陸假結婚，吃、住、機票等費用都免費，還有 3千
    元人民幣可以拿，所以我與王秀平假結婚，無論在大陸或臺
    灣，我們都沒有宴客，而她剛來臺灣時，有跟我住在一起，
    後來領到工作證就外出打工，沒有再回來跟我住，這段期間
    ，警察詢問時，我都只說她外出工作等語（見偵卷第36至41
    頁）。又於100年3月31日本院準備程序中供稱：當初我會接
    受假結婚，是因為好奇，而且機票及遊玩都不用錢，還有 3
    千元人民幣，而王秀平來臺後，先住在我家裡，目的為了避
    免警察來查，後來，她就出外至臺北工作等語（見本院卷第
    18至19頁）。又於100年5月31日本院審理中供稱：我當初因
    為好奇去大陸假結婚，可以玩還有錢拿，而王秀平是大陸那
    邊安排的結婚對象，不是我選的，仲介也有告訴我，她要來
    臺灣賺錢，所以我們根本沒有結婚的意思，婚姻是假的；王
    秀平來臺時，我根本不曉得，也沒有去接機，但因為工作證
    還沒有著落，她就與同鄉翁國華先住我家，兩人同房，衣物
    也都放那裡，我住另一個房間，除非我與王秀平有生理需求
    ，我們才會同房，至於生活費用，都是各自負擔，不過王秀
    平有為我務農，所以我有支付薪水；王秀平來臺後，我有告
    訴楊千慧假結婚的事，王秀平找到工作後，就去臺北了，因
    為她要賺錢寄回大陸償還債務，而剛開始的過年過節，她還
    會回花蓮，但都待一下就離開，經過半年後，我們沒有聯繫
    ，她也沒有回來，如果有回來，都是要我幫她辦證件，她說
    一定要拿到身分證；我與王秀平假結婚的事，是警察查到的
    ，我沒有主動向警察說這件事等語（見本院卷第147至155頁
    ）。又於100年7月19日本院審理中結證稱：我與王秀平在大
    陸時便是以假結婚之意思辦理手續，我是因為好奇，且高天
    成說可以賺錢，食宿費用也不必付，我才辦理假結婚，仲介
    也說王秀平是要來臺灣賺錢，才想要假結婚，所以我們見一
    次面，就由仲介帶去辦結婚手續，當時兩人沒有聊天，我也
    沒見過她的家人，對彼此完全不瞭解，對象也是仲介決定的
    ，連問都沒問，而她來臺灣時，我沒去接機，她剛到時也有
    說在大陸有債務要還，一開始幫我作農忙、家務，我有給錢
    ，而她與翁國華住在同一房間，衣物也放那裡，後來兩人都
    外出工作，但王秀平曾工作不順，改到花蓮美崙的餐廳工作
    ，當時有住我家，我們也有同房，直至她到臺北工作；其實
    ，她來臺灣後，我也有想過真結婚，但她有債務，為了賺錢
    離開花蓮，兩人也疏遠，所以我也沒意願了，但她賺到比較
    多錢時，會匯給我，有些是零用錢，給老人家加菜，有些是
    報酬，有些是農保費用，而每次匯款前，我們都會聯絡商談
    數目，另外，她有寄豬肉、羊肉回家，但我說不要再寄了；
    至於仲介，有數人，有男有女，但都成年了等語（見本院卷
    第196至217頁）。又於100年8月30日本院審理中供稱：我們
    在大陸是假結婚，但王秀平來臺灣後，因為家人的緣故，我
    有結婚的意願，也希望她幫我生小孩，但她說已經結紮，且
    她有債務問題，跑到臺北工作，我就沒有意願了；她剛去臺
    北時，有回來花蓮，但一下就走了；至於她匯的錢會有不同
    款項，是因為有些是報酬，有些是零用金，有些是農保、健
    保費用等語（見本院卷第268至269頁）。
  2.證人即共同被告林茂春於100年2月14日偵查中證稱：89年間
    ，村長高天成帶我、楊文光去大陸假結婚，機票及食宿、遊
    樂均免費，前後待了 3個月等語（見偵卷第36至41頁）。復
    於100年5月31日本院審理中供稱：當初是高天成帶我、楊文
    光去大陸假結婚，食宿費用由大陸仲介支付，也不必負擔機
    票費用，而有關楊文光與王秀平之間的婚姻，我知道楊文光
    沒去接機，且我只有於王秀平剛來臺灣時，有在楊文光家中
    看過她等語（見本院卷第138至143頁）。
  3.證人鄭有望於99年4月18日警詢時證稱： 89年間，村長高天
    成帶領我們村民去大陸辦理假結婚，食宿、交通、結婚費用
    全免，還可以拿人頭費用，同行的人還有楊文光、林茂春、
    陳明福、林世明，當時高天成及大陸仲介達成共識，要真假
    參半才不容易被警方查獲，所以我們抽籤決定，結果我與林
    世明抽到真結婚的籤，而楊文光、林茂春、陳明福則抽到假
    結婚的籤，因為我是真結婚，所以沒拿到人頭費，而且高天
    成還向我要回機票錢，至於楊文光、林茂春、陳明福，他們
    都有與大陸地區女子辦理假結婚，當時高天成還帶我去看，
    而楊文光的大陸配偶剛來臺時，不知如何找尋工作，就在家
    中居住並聘僱從事農務等語（見警卷E-1至E-8頁）。復於10
    0年5月31日本院審理中結證稱：我於警詢時所述實在，警察
    沒有對我恐嚇、強暴、脅迫、詐欺或施以其他不正方法；高
    天成有說到大陸辦理假結婚，食宿費用全免，每人還可以得
    到人頭費，後來到大陸時，為防止警察查到此事，所以抽籤
    決定誰是真結婚、誰是假結婚，我與林世明抽到真結婚的籤
    ，而楊文光、林茂春與陳明福則抽到假結婚的籤，因為我是
    真結婚，所以沒拿到人頭費用，甚至將機票錢還給高天成等
    語（見本院卷第106至120頁）。
  4.證人楊千慧於99年7月26 日偵查中證稱：我是楊文光的妹妹
    ，王秀平剛來臺灣時，是住在我家，但他們沒有請客，而且
    楊文光說她只是來賺錢，要清償在大陸的債務，所以我知道
    他們是假結婚，之所以王秀平一開始住我家，是因為大陸人
    剛來臺灣，不能亂跑，而她後來就到臺北上班了，好多年都
    沒有回花蓮等語（見偵卷第30頁）。復於100年5月31日本院
    審理中結證稱：王秀平到楊文光家，並沒有請客，但我有送
    王秀平戒指，因為當時我誤以為楊文光娶到老婆了，很高興
    之下，就買了紀念品當作見面禮，我父母一開始也是將她當
    媳婦看待，但後來我發現楊文光與王秀平是假結婚，楊文光
    自己也承認，過沒多久，王秀平表示有很多債務要賺錢還，
    所以就到臺北工作了，到現在都不回花蓮，家族的婚喪喜慶
    也沒回來，過年經常都回大陸，而楊文光生活費用是靠種菜
    、務農，我也會給父親一些零用錢，但王秀平有寄豬腳、雞
    肉、牛肉，不過我有叫她不用寄等語（見本院卷第120至138
    頁）。
  5.證人即警員李文於100年7月19日本院審理中結證稱：本案是
    臺北市專勤隊行文予花蓮專勤隊，請我們去查詢王秀平在花
    蓮之婚姻狀況，所以我前往楊文光之住處，連續編排了兩次
    勤務，才遇到楊文光的父親，知道楊文光目前的行動電話號
    碼後，經過聯絡，楊文光協同他姊姊至我們隊上制作了警詢
    筆錄等語（見本院卷第190至194頁）。
  6.另外，有被告楊文光之旅客出入境紀錄查詢（見警卷B17至B
    18頁）、福建省福州市公證處核發被告楊文光與王秀平之結
    婚證明書及公證書（見警卷B19至B22頁）、被告楊文光與王
    秀平之財團法人海峽交流基金會證明書（見警卷B19至B22頁
    ）、被告楊文光與王秀平之結婚登記申請書（見警卷B19至B
    22頁）、被告楊文光之戶籍資料（見警卷B15至B16頁）、被
    告王秀平之大陸地區人民進入臺灣地區保證書（見警卷 B23
    至B31 頁）、被告王秀平之大陸地區人民進入臺灣地區旅行
    證申請書（見警卷B23至B31頁）、被告王秀平之大陸地區人
    民申請來臺查詢資料（見警卷C14至C19頁）、被告王秀平之
    旅客出入境紀錄查詢（見警卷C20至C24頁）、被告王秀平之
    長期居留證影本（見警卷C14至C19頁）附卷可稽。
  7.由上可知，經共同被告高天成、數名姓名年籍不詳成年人蛇
    集團成員之媒介，共同被告楊文光與被告王秀平辦理結婚時
    ，確實無結婚之真意，然仍共同基於行使使公務員登載不實
    公文書之犯意聯絡，辦理公證結婚並取得結婚證明書，而共
    同被告楊文光返臺，即承前犯意聯絡，至戶政機關持上開結
    婚證明書等資料並填具結婚登記申請書，使不知情之承辦公
    務員於形式審查後，將假結婚之不實事項，登載在職務上所
    執掌之戶籍登記簿冊公文書，並據以核發戶籍謄本等文件，
    足生損害於戶政機關對於結婚戶籍登記管理之正確性，復至
    主管機關，接續持上開登載不實之戶籍謄本等文件，為被告
    王秀平申請來臺而行使之，經不知情之承辦公務員為實質審
    查後，准予核發被告王秀平中華民國臺灣地區旅行證、長期
    居留證，足生損害於主管機關審查大陸地區人民進入臺灣地
    區之正確性，而被告王秀平即接續進入臺灣地區。從而，被
    告王秀平行使使公務員登載不實文書之行為及犯意，實可認
    定。
(二)被告王秀平所辯不可採之理由：
  1.被告王秀平於 99年7月19日偵查中供稱：我與楊文光有同房
    ，在一起6年等語（見偵卷第25頁），然於100年5月31日、1
    00年8月30日本院審理中改稱：我住在楊文光家中約2年等語
    （見本院卷第158、264頁）。又其於100年4月14日本院準備
    程序中供稱：我在大陸與楊文光見面時，有問他從事何行業
    ，他說種菜等語（見本院卷第35頁），然於100年5月31日、
    100年8月30日本院審理中改稱：我在大陸有問楊文光職業，
    他說做鐵皮屋等語（見本院卷第161、264頁）。又其於 100
    年 4月14日本院準備程序中供稱：我會離開花蓮，是因為楊
    文光說沒有錢償還房屋貸款等語（見本院卷第36頁），然於
    100年5月31日本院審理中亦坦承：我有向楊文光及他家人講
    過，我在大陸有欠債，因此需要去賺錢等語（見本院卷第15
    8 頁）。可知，有關被告王秀平所供述之情節，前後矛盾齟
    齬，語氣亦顯閃爍規避、猶疑不定，從而，其所辯與共同被
    告楊文光為真結婚云云，礙難採信。
  2.按被告是否假結婚，應視雙方當事人於「辦理結婚時」之主
    觀意圖認定（臺灣高等法院臺南分院98年度上訴字第841 號
    判決意旨參照）。復按結婚，應有公開儀式及二人以上之證
    人，97年5月23日修正施行前之民法第982條第1 項定有明文
    。觀諸被告王秀平與共同被告楊文光「辦理結婚時」，兩人
    僅見過一次面，前後不到一日即結婚，對彼此均無所悉，業
    經認定如上，被告王秀平對此亦不否認（見本院卷第156、2
    64頁），又兩人「辦理結婚時」，亦均無宴客等公開儀式，
    業經共同被告楊文光及證人楊千慧證述明確。可知，揆諸上
    開說明，實難認被告王秀平與共同被告楊文光「辦理結婚時
    」，具有結婚之真意。至被告王秀平所辯兩人曾有性關係、
    共同出遊、其曾匯款及寄食品予共同被告楊文光、其曾以配
    偶身分擔任共同被告楊文光生病住院之緊急聯絡人、費用負
    擔人、手術同意人等情，並提呈出遊照片、匯款執據及託運
    單等文件為證，然此等情事均發生於「辦理結婚後」，又共
    同被告楊文光證稱兩人在大陸地區「辦理結婚時」，確實無
    結婚之真意，然被告王秀平來臺後，其曾有與被告王秀平真
    結婚之意願等語（詳前述），從而，尚難僅憑兩人間於「辦
    理結婚後」之互動，即驟認其等於「辦理結婚時」具有結婚
    之真意，況共同被告楊文光亦證述其與被告王秀平發生性關
    係乃雙方之性需求（見本院卷第153 頁），共同出遊係其初
    始隱瞞家人假結婚所致（見本院卷第210 頁），匯款則係約
    定之報酬、零用金或農保、健保費用（見本院卷第214至215
    頁），食品則係被告王秀平主動所寄，其有告知被告王秀平
    不要再寄等情（見本院卷第 212頁，另參證人楊千慧前揭證
    詞），又共同被告楊文光生病住院時，被告王秀平未擔任緊
    急聯絡人、費用負擔人或手術同意人，而係證人楊千慧所擔
    任，有臺灣基督教門諾會醫院100年8月3日基門醫盛字第100
    0826號函附共同被告楊文光之出院病歷摘要、入院病歷紀錄
    、住院申請及保證書附卷可稽（見本院卷第227至235頁）。
    從而，被告王秀平此部分所辯，亦不足採。
  3.辯護人為被告王秀平辯護：楊文光係為擺脫王秀平而為上開
    證述云云，然本案係員警循線查獲，共同被告楊文光從未自
    首或主動告知員警，業經證人李文證述明確，況共同被告楊
    文光亦因坦承上情造成自己受追訴處罰，且所負之法定刑事
    責任遠重於被告王秀平應負之責任，從而，殊難想像其有何
    說謊而損己不利人之必要。又辯護人以內政部入出國及移民
    署函為據，為被告王秀平辯護：王秀平得單獨申請加簽，無
    須匯款予楊文光以配合申請，所以楊文光說謊云云，惟共同
    被告楊文光係證稱匯款其中有些是報酬，有些是零用金，有
    些是農保、健保費用等語（詳前述）。可知，匯款之目的不
    一而足，從而，辯護人此部分辯護，尚有誤會。
  4.又辯護人為被告王秀平辯護：楊千慧所知之事，均是聽楊文
    光所言，不足採信云云，然證人楊千慧證稱楊文光與王秀平
    結婚時，並未宴客，後來王秀平表示有很多債務要清償，所
    以就到臺北工作，到現在都不回花蓮等情（詳上述），此均
    為證人楊千慧親見親聞之事，從而，辯護人此部分辯護，亦
    有誤會。又證人楊千慧雖於99年7月26 日偵查中證稱：王秀
    平好多年都沒有回花蓮，楊文光希望希望能夠離婚等語（見
    偵卷第30頁），且經本院於 100年7月1日勘驗證人楊千慧於
    偵訊中之錄影光碟後確認屬實（見本院卷第173至176頁），
    然此與共同被告楊文光所證稱：王秀平來臺灣後，因為家人
    的緣故，我有結婚的意願，但她有債務問題，跑到臺北工作
    ，我就沒有意願了等語（詳上述），不謀而合。從而，尚不
    得據此即驟認被告王秀平所辯可採。
  5.按交互詰問制度設計之主要目的，在於辯明供述證據之真偽
    ，以期發見實體之真實。觀諸現制交互詰問之實踐，多以問
    答式為主，在由當事人主導之一問一答過程中，已不免流於
    片斷，斯時對於證人之陳述如有不一，自應為補充性詰問或
    訊問，使證人再為釐清或說明，進而判斷其陳述可信與否（
    最高法院97年度臺上字第1508號判決意旨參照）。證人鄭有
    望雖於100年5月31日本院審理中，經辯護人主詰問時證稱：
    我不清楚楊文光是真結婚或假結婚，但大家溝通想要真結婚
    ，大陸配偶應該也不知道假結婚的事云云，然其於100年5月
    31日本院審理中，經檢察官反詰問時，不僅坦認其於 99年4
    月18日警詢時所述均屬實，且高天成確實帶領村民至大陸辦
    理假結婚，又為避免警方查緝，抽籤決定其應真結婚，而楊
    文光、林茂春則係假結婚等情（詳前述）。可知，證人鄭有
    望於本院審理中，初始試圖以含糊籠統之言語，以迴避本案
    之具體內容及細節，然經檢察官提示警詢筆錄而一一詰問案
    發過程後，其發覺無從閃避，始據實一一詳述，從而，本院
    認其於警詢時及本院審理中嗣後之證述，顯較可信，尚難以
    其於本院審理中初始之證述，作為有利被告王秀平之認定。
(三)綜上所述，本案事證明確，被告王秀平行使使公務員登載不
    實文書之犯行及犯意，洵堪認定，其所辯不足採信。又按法
    院應於審判期日調查之證據，綜合實務見解，係指該證據具
    有與待證事實之關聯性、調查之可能性，客觀上並確為法院
    認定事實適用法律之基礎，亦即具有通稱之有調查必要性者
    屬之（最高法院100年度第4次刑事庭會議決議參照）。有關
    辯護人聲請傳喚證人張秀榮、王進福、卓林福，以證明被告
    王秀平曾住被告楊文光家中，且對被告楊文光之父母有孝盡
    云云，然假結婚應視雙方當事人於「辦理結婚時」之主觀意
    圖加以認定，而被告楊文光與王秀平結婚時，雙方確實無結
    婚之真意，業已認定如上，是尚難以被告王秀平於「辦理結
    婚後」之作為，遽認其於結婚時有結婚之真意。況有關被告
    王秀平來臺後之生活狀況，業經本院傳喚詰問被告楊文光、
    證人鄭有望及楊千慧而認定如上，職故，辯護人聲請調查之
    上開證據，欠缺關聯性及必要性，均予駁回，併此敘明。
四、法律修正（有關被告林茂春部分）：
(一)被告林茂春為上開行為後，臺灣地區與大陸地區人民關係條
    例業經總統於92年10月29日公布修正全文共96條，其中關於
    使大陸地區人民非法進入臺灣地區之處罰規定及該條例之79
    條，經行政院令自92年12月31日開始施行，且該條文之法定
    刑由 5年以下有期徒刑、拘役或併科50萬元以下罰金，修正
    為 1年以上7年以下有期徒刑，得併科100萬元以下之罰金，
    茲比較新舊法條文修正之結果，以舊法對被告林茂春較為有
    利，依刑法第2條第1項前段之規定，自應適用修正前臺灣地
    區與大陸地區人民關係條例之規定處斷。
(二)被告林茂春為上開行為後，刑法部分條文業於94年1月7日修
    正、94年2月2日公布，並於95年7月1日起施行（下稱新法，
    修正前刑法下稱舊法）。按「行為後法律有變更者，適用行
    為時之法律，但行為後之法律有利於行為人者，適用最有利
    於行為人之法律。」新法第2條第1項定有明文。此條規定係
    規範行為後法律變更所生新舊法律比較適用之準據法，本身
    尚無新舊法比較之問題，於新法施行後，應一律適用新法第
    2條第1項之規定，為「從舊從輕」之比較（最高法院95年度
    第8 次刑事庭會議決議參照）。又該次刑法修正之比較新舊
    法，應就罪刑有關之共犯、未遂犯、想像競合犯、牽連犯、
    連續犯、結合犯，以及累犯加重、自首減輕暨其他法定加減
    原因（如身分加減）與加減例等一切情形，綜其全部罪刑之
    結果而為比較（最高法院95年度第8 次刑事庭會議決議參照
    ）。經查：
  1.關於刑法第216、214條行使使公務員登載不實公文書罪所得
    科處之罰金刑，刑法施行法增訂第1條之1規定「中華民國94
    年1月7日刑法修正施行後，刑法分則編所定罰金之貨幣單位
    為新臺幣。94年1月7日刑法修正時，刑法分則編未修正之條
    文定有罰金者，自94年1月7日刑法修正施行後，就其所定數
    額提高為30倍。但72年 6月26日至94年1月7日新增或修正之
    條文，就其所定數額提高為 3倍」，而舊法條文罰金之單位
    為銀元，與新臺幣之折算比例為3比1，復因廢止前罰金罰鍰
    提高標準條例第 1條之適用，罰金數額業已提高10倍，因而
    實際上所得科處罰金之最高額度均屬相同，並非刑罰法令之
    變更，無刑法第2條第1項比較新舊法之適用，應逕適用裁判
    時之刑法施行法第1條之1（最高法院95年度第21次刑事庭會
    議決議、最高法院98年度臺上字第6842號判決意旨參照）。
  2.刑法第33條第 5款修正為「主刑之種類如下：五、罰金：新
    臺幣 1千元以上，以百元計算之」，是依新法規定，所得科
    處之罰金刑最低為新臺幣1千元，與舊法第33條第5款規定之
    罰金最低額銀元1元即新臺幣3元及廢止前罰金罰鍰提高標準
    條例第 1條前段規定之提高倍數10倍相比較，自以舊法科處
    罰金刑之規定較有利於被告林茂春（最高法院95年度第8 次
    刑事庭會議決議參照）。
  3.刑法第28條，將舊法之「實施」修正為「實行」。原「實施
    」之概念，包含陰謀、預備、著手及實行等階段之行為，修
    正後僅共同實行犯罪行為始成立共同正犯。是新法共同正犯
    之範圍已有限縮，排除陰謀犯、預備犯之共同正犯。新舊法
    之共同正犯範圍既因此而有變動，自屬犯罪後法律有變更（
    最高法院96年度臺上字第 934號判決意旨參照）。然就本案
    而言，無論依新法或舊法，被告林茂春均成立共同正犯，是
    適用新法並未較為有利。
  4.舊法第55條關於牽連犯之規定業經刪除，法律業已變更，即
    有比較新舊法之必要，依據修正前刑法第55條之規定，僅從
    一重處斷，而新法已刪除牽連犯之規定，是認新法之規定，
    對於被告林茂春並未較為有利。
  5.刑法關於易科罰金之規定，95年 7月1日修正前第41條第1項
    係規定：「犯最重本刑為 5年以下有期徒刑以下之刑之罪，
    而受 6個月以下有期徒刑或拘役之宣告，因身體、教育、職
    業、家庭之關係或其他正當事由，執行顯有困難者，得以 1
    元以上3元以下折算1日，易科罰金。但確因不執行所宣告之
    刑，難收矯正之效，或難以維持法秩序者，不在此限」又廢
    止前罰金罰鍰提高標準條例第 2條係規定就其原定數額提高
    為1百倍折算1日，則被告林茂春行為時之易科罰金折算標準
    ，應以銀元3百元折算1日，經折算為新臺幣後，應以新臺幣
    9 百元折算為1日；而95年7月1日修正施行之第41條第1項則
    規定：「犯最重本刑為 5年以下有期徒刑以下之刑之罪，而
    受6個月以下有期徒刑或拘役之宣告者，得以新臺幣1千元、
    2千元或3千元折算1 日，易科罰金。但確因不執行所宣告之
    刑，難收矯正之效，或難以維持法秩序者，不在此限」；98
    年9 月1日修正施行之第41條第1項則調整標點符號，規定：
    「犯最重本刑為5年以下有期徒刑以下之刑之罪，而受6個月
    以下有期徒刑或拘役之宣告者，得以新臺幣1千元、2千元或
    3千元折算1日，易科罰金。但確因不執行所宣告之刑，難收
    矯正之效或難以維持法秩序者，不在此限」；99年1月1日修
    正施行之第41條第1項又調整文字，規定：「犯最重本刑為5
    年以下有期徒刑以下之刑之罪，而受 6月以下有期徒刑或拘
    役之宣告者，得以新臺幣 1千元、2千元或3千元折算一日，
    易科罰金。但易科罰金，難收矯正之效或難以維持法秩序者
    ，不在此限」，經比較後，自以95年7月1日修正前第41條第
    1項規定較有利於被告林茂春。
  6.被告林茂春行為後，刑法第74條緩刑之規定雖經兩次修正（
    第一次於94年1月7日修正、94年2月2日公布，並於95年7月1
    日起施行，第二次於98年5月19日修正、98年6月10日公布，
    並於98年9月1日起施行），惟本院裁判時係在修正後，應逕
    行適用98年9月1日修正後第74條緩刑之規定（最高法院95年
    度第8次刑事庭會議決議參照）。
  7.綜上比較，除刑法施行法第1條之1、刑法第74條外，本案均
    應一體適用被告林茂春行為時之法律對其較為有利。
五、論罪科刑部分：
(一)按臺灣地區與大陸地區人民關係條例所定不得使大陸地區人
    民非法進入臺灣地區之處罰，旨在防止大陸地區人民非法進
    入臺灣地區，以維護臺灣地區之安全與安定；所稱「非法」
    ，自應從實質上之合法性予以判斷，凡評價上違反法秩序之
    方法，均屬「非法」。在大陸地區通謀虛偽結婚，以不實之
    結婚證明辦理相關戶籍登記、入境等手續，憑以進入臺灣地
    區，其所持之入境許可文件雖係入出境主管機關所核發，形
    式上為合法，但因以詐欺方法而取得，即不具實質上之合法
    性，仍屬非法進入臺灣地區（最高法院94年度臺上字第1064
    號判決意旨參照）。
(二)按被告所為多次違反使大陸地區人民非法進入臺灣地區之行
    為，及多次行使使公務員登載不實文書罪部分，因均係基於
    「使無結婚真意之大陸地區人民得藉結婚名義進入臺灣地區
    」之單一目的所為，僅在行政程序上依法須先持登載有假結
    婚不實事項之戶籍謄本，在每隔一段時間後再向主管機關申
    請許可，並由主管機關就所聲請之事項審查，是以被告為遂
    行使大陸地區人民非法進入臺灣地區之目的，必須多次實施
    使公務員登載不實公文書之犯行，故其行為有其密接關連性
    ，乃接續犯，應論以一罪。又臺灣地區與大陸地區人民關係
    條例及刑法部分條文雖經修正施行，然被告以假結婚使大陸
    地區人民非法進入臺灣地區之單一目的，其所為行使使公務
    員登載不實文書罪及使大陸地區人民非法進入臺灣地區罪之
    接續犯罪事實，若係至前揭法律修正施行始行終止，則無比
    較新舊法之必要，且若係於96年4月24 日後始行終止，亦無
    中華民國96年罪犯減刑條例之適用（最高法院 100年度臺上
    字第2689號、臺灣高等法院99年度上訴字第4118號判決意旨
    參照）。
(三)核被告高天成、楊文光所為，均係犯刑法第216、214條行使
    使公務員登載不實公文書罪及違反臺灣地區與大陸地區人民
    關係條例第15條第1款之規定，應依同條例第79條第1項處斷
    ；被告王秀平所為，則係犯刑法第216、214條行使使公務員
    登載不實公文書罪；被告林茂春所為，係犯刑法第216、214
    條行使使公務員登載不實公文書罪及違反臺灣地區與大陸地
    區人民關係條例第15條第1款之規定，應依修正前同條例第7
    9條第1項處斷。被告高天成、楊文光、王秀平及數名姓名年
    籍不詳之成年人蛇集團成員就所犯行使使公務員登載不實公
    文書罪，有犯意聯絡及行為分擔，均應論以共同正犯，而被
    告高天成、楊文光及數名姓名年籍不詳之成年人蛇集團成員
    就所犯使大陸地區人民非法進入臺灣地區罪，有犯意聯絡及
    行為分擔，亦應論以共同正犯；被告高天成、林茂春、翁國
    華及數名姓名年籍不詳之成年人蛇集團成員就所犯行使使公
    務員登載不實公文書罪，有犯意聯絡及行為分擔，均應論以
    共同正犯，而被告高天成、林茂春及數名姓名年籍不詳之成
    年人蛇集團成員就所犯使大陸地區人民非法進入臺灣地區罪
    ，有犯意聯絡及行為分擔，亦應論以共同正犯。被告高天成
    、楊文光、王秀平、林茂春所為使公務員登載不實之低度行
    為，應均由行使之高度行為所吸收，不另論罪。被告高天成
    、楊文光行使不實登載之戶籍謄本等文書，使被告王秀平非
    法來臺，係以一行為觸犯行使使公務員登載不實公文書罪及
    使大陸地區人民非法進入臺灣地區罪，為想像競合犯，均應
    從一重之使大陸地區人民非法進入臺灣地區罪處斷（最高法
    院100年度臺上字第776號、臺灣高等法院100年度上訴字第1
    38號判決意旨參照）。被告高天成、林茂春行使不實登載之
    戶籍謄本等文書，使翁國華非法來臺，所犯行使使公務員登
    載不實公文書罪及使大陸地區人民非法進入臺灣地區罪，具
    有方法、目的之牽連關係，均應依修正前刑法第55條之規定
    ，從一較重之使大陸地區人民非法進入臺灣地區罪處斷。被
    告高天成、楊文光、林茂春所為多次違反使大陸地區人民非
    法進入臺灣地區之行為，及被告王秀平多次行使使公務員登
    載不實文書之行為，均係基於單一目的所為，而多次實施犯
    行，揆諸上開說明，行為間有密接關連性，乃接續犯，均應
    論以一罪。爰審酌被告高天成、楊文光、王秀平均無前科，
    被告林茂春則僅有違反漁業法而經本院判處拘役40日之前科
    （見臺灣高等法院被告前案紀錄表），素行皆尚佳，然被告
    高天成、楊文光、林茂春竟使大陸地區人民非法進入臺灣地
    區，規避政府對大陸地區人民之入境管制，對社會治安影響
    非輕，且產生不良示範，而被告王秀平為進入臺灣地區，竟
    行使使公務員登載不實之公文書，足生損害於主管機關審查
    大陸地區人民進入臺灣地區之正確性，手段亦非是，暨其等
    之犯罪動機、犯罪目的、生活狀況、智識程度、犯罪所生之
    危害、犯後態度等一切情狀，分別量處如主文所示之刑，並
    就被告王秀平部分，依刑法第41條第 1項前段之規定諭知易
    科罰金之折算標準，就被告林茂春部分，依95年7月1日修正
    前刑法第41條第1 項前段之規定諭知易科罰金之折算標準。
    另被告林茂春犯罪之時間於96年4月24 日以前，所犯合於中
    華民國96年罪犯減刑條例第2條第1項第3 款之規定，依同條
    例第7條規定，應減其宣告刑2分之1，並依同條例第9條規定
    ，諭知減刑後之易科罰金折算標準。
(四)末查被告楊文光、王秀平、林茂春均未曾因故意犯罪，受有
    期徒刑以上刑之宣告，此有臺灣高等法院被告前案紀錄表在
    卷可參，被告楊文光、林茂春均因一時失慮致觸犯刑章，於
    犯罪後坦承犯行，而被告王秀平雖否認犯行，然其係為自己
    及在大陸地區之子女有更優渥之生活，行使使公務員登載不
    實之文書而非法進入臺灣地區，經此科刑之教訓後，其等當
    均知所警惕，信無再犯之虞，本院認前開所宣告之刑，以暫
    不執行為適當，爰分別宣告如主文所示之緩刑，以勵自新。
據上論斷，應依刑事訴訟法第299條第1項前段，臺灣地區與大陸
地區人民關係條例第15條第1款、第79條第1項、修正前臺灣地區
與大陸地區人民關係條例第79條第1項，刑法第11條前段、第2條
第1項前段、第216條、第214條、第28條、第55條、第41條第1項
前段、第74條第1項第1款、修正前刑法第28條、第55條、第41條
第1項前段，刑法施行法第1條之1 ，廢止前罰金罰鍰提高標準條
例第2條，現行法規所定貨幣單位折算新臺幣條例第2條，中華民
國96年罪犯減刑條例第2條第1項第3款、第7條、第9 條，判決如
主文。
本案經檢察官張立中到庭執行職務。
中    華    民    國   100    年    9     月    23    日
                  刑事第四庭  審判長  法  官  陳月雯
                                      法  官  黃鴻達
                                      法  官  曹庭毓
以上正本證明與原本無異。
如不服本判決應於收受送達後10日內向本院提出上訴書狀，並應
敘述具體理由。其未敘述上訴理由者，應於上訴期間屆滿後20日
內向本院補提理由書(均須按他造當事人之人數附繕本)「切勿逕
送上級法院」。
中    華    民    國   100    年    9     月    23    日
                                      書記官
附錄本判決論罪之法律條文：
臺灣地區與大陸地區人民關係條例第15條第1款：
下列行為不得為之：
一、使大陸地區人民非法進入臺灣地區。
臺灣地區與大陸地區人民關係條例第79條第1項：
違反第15條第 1款規定者，處1年以上7年以下有期徒刑，得併科
1百萬元以下之罰金。
修正前臺灣地區與大陸地區人民關係條例第79條第1項：
違反第15條第1款規定者，處5年以下有期徒刑、拘役或科或併科
新臺幣50萬元以下罰金。
刑法第216條：
行使第210條至第215條之文書者，依偽造、變造文書或登載不實
事項或使登載不實事項之規定處斷。
刑法第214條：
明知為不實之事項，而使公務員登載於職務上所掌之公文書，足
以生損害於公眾或他人者，處3年以下有期徒刑、拘役或5百元以
下罰金。
附表:
  ┌──┬───┬────┬────┬───────────────────┐
  │編號│假結婚│大陸地區│臺灣地區│大陸地區人民進入臺灣地區日期          │
  │    │行為人│結婚日期│辦理結婚│                                      │
  │    │      │        │登記日期│                                      │
  ├──┼───┼────┼────┼───────────────────┤
  │一  │楊文光│89年6月8│89年8月 │89年11月21日、90年7月19日、91年2月2 日│
  │    │王秀平│日      │16日    │、92年 1月22日、93年3月17日、95年2月13│
  │    │      │        │        │日、96年5月25日、97年3月24日、98年2 月│
  │    │      │        │        │28日、99年2月24日                     │
  ├──┼───┼────┼────┼───────────────────┤
  │二  │林茂春│89年6月9│89年8月 │89年11月21日、90年7月19日、91年9月27日│
  │    │翁國華│日      │17日    │                                      │
  └──┴───┴────┴────┴───────────────────┘